臺灣臺南地方法院臺南簡易庭民事判決
110年度南簡字第1265號
原      告  財政部國有財產署南區分署

法定代理人  黃莉莉  
訴訟代理人  黃耀光  
複代理人    李政學  
被      告  黃守晃  
上列當事人間請求給付使用補償事件，經本院於民國111年5月18
日言詞辯論終結，判決如下：
    主      文
被告應給付原告新臺幣壹萬肆仟伍佰貳拾肆元，及自民國一百一
十年二月十五日起至清償日止，按週年利率百分之五計算之利息
。
訴訟費用由被告負擔。
本判決得假執行。
　　事實及理由
一、原告起訴主張：臺南市○○區○○○段00000地號(下稱系爭502-1
    地號土地)、477地號土地(下稱477地號土地；上開2筆土地
    合稱為系爭2筆土地)為原告管理之國有土地。被告共有之臺
    南市○○區○○路00號建物(下稱系爭建物)二、三、四樓及前方
    鐵棚架上方無權占用系爭2筆土地，如附圖所示編號A部分、
    面積13.07平方公尺及編號B部分、面積1.31平方公尺部分，
    致原告受有損害。依國有非公用不動產被占用處理要點及國
    有非公用不動產使用補償金計收基準表之標準，系爭2筆土
    地每月使用補償金應按土地公告地價乘以占用面積乘以百分
    之5除以12計收，故自104年2月起至109年6月止之使用補償
    金共計新臺幣（下同）101,669（詳附表），爰依不當得利
    之規定請求被告給付自民國104年2月起至109年6月止相當於
    租金之不當得利補償金14,524元(計算式：101,669×1/7＝14,
    524)。並聲明：被告應給付原告14,524元，及自支付命令送
    達翌日起至清償日止，按週年利率5％計算之利息。併願供擔
    保，請准宣告假執行。
二、被告則以：
    系爭建物為伊祖父所建，且已存在90餘年，並為合法建物，
    伊並無占用系爭2筆土地之意，原告之主張為無理由。並聲
    明：原告之訴駁回。
三、得心證之理由：
  ㈠原告主張之上開事實，業據原告提出土地建物查詢資料、地
    籍圖查詢資料、土地勘查表為證（見本院卷第33至42頁），
    且經本院至現場履勘確認系爭建物占用系爭2筆土地占有現
    況，如附圖所示。是原告主張被告共有之系爭建物占用系爭
    2筆土地，如附圖所示編號A部分、面積13.07平方公尺及編
    號B部分、面積1.31平方公尺等情，堪信為真實。
  ㈡無法律上之原因而受利益，致他人受損害者，應返還其利益
    ，民法第179條前段定有明文。而無權占有他人土地，可能
    獲得相當於租金之利益，為社會通常之觀念（最高法院61年
    台上字第1695號判決要旨參照）。本件被告雖抗辯系爭建物
    為合法建物，且無占用系爭2筆土地之意，故非無權占用等
    語，為原告所否認。本件被告迄今仍無法提出其占用系爭2
    筆土地之合法權源，難以系爭建物合法建物，即得遽認系爭
    建物占用系爭2筆土地為合法占用，故被告抗辯系爭建物占
    用系爭2筆土地為合法占用，係屬無據，尚難採憑。被告共
    有之系爭建物無權占有原告管理之系爭2筆土地，顯係無法
    律上原因受有利益，致原告受有損害，則原告依民法第179
    條規定，自得請求被告返還104年2月起至109年6月止，無權
    占有系爭土地之相當於租金不當得利之使用補償金。
  ㈤不當得利發生之債，並無共同不當得利之觀念，亦無共同不
    當得利人應連帶負返還責任之規定。同時有多數利得人時，
    應各按其利得數額負責，並非須負連帶返還責任（最高法院
    100年度台上字第2105號、100年度台上字第76號判決意旨參
    照）。被告就系爭建物之應有部分為1/7，系爭建物占用系
    爭2筆土地所發生之不當得利債務，應按其利得數額負責，
    應按其對系爭房屋之應有部分，比例分擔上開不當得利債務
    ，詳如附表所示，故原告請求被告應給付14,524元，係屬有
    據。
四、綜上所述，原告依民法第179條規定，請求被告應給付14,52
    4元，及自支付命令送達翌日起即110年2月15日起至清償日
    止，按週年利率5％計算之利息，為有理由，應予准許。
五、本件係屬民事訴訟法第427條第1項簡易訴訟事件所為被告敗
    訴之判決，依同法第389條第1項第3款規定，應依職權宣告
    假執行。
六、訴訟費用負擔之依據：民事訴訟法第436條第2項、78條。 
中　　華　　民　　國　　111 　年　　 6　　月　　 1　　日
                  臺灣臺南地方法院臺南簡易庭
                                  法  官  葉淑儀
以上正本係照原本作成。
如不服本判決，應於判決送達後20日內，向本院提出上訴狀並表
明上訴理由，如於本判決宣示後送達前提起上訴者，應於判決送
達後20日內補提上訴理由書（須附繕本）。
如委任律師提起上訴者，應一併繳納上訴審裁判費。
中　　華　　民　　國　　111 　年　　 6　　月　　 1　　日
                                  書記官  林幸萱　  
附表：不當得利計算式       地號 占用期間 計算公式：申報地價占用面積0.05/12=每月使用補償金 （小數點以下無條件捨去） 應繳金額應繳月份=應繳金額（新臺幣：元）  477 104年2月至 104年12月 33,8401.310.05/12×1/7=184  18411=2,024  105年1月至106年12月 33,8401.310.05/12=184  18424=4,416  107年1月至108年12月 33,6601.310.05/12=183  18324=4,392  109年1月至109年6月 32,5201.310.05/12=177  1776=1,062  小計   11,894元 502-1 104年2月至104年12月 23,30913.070.05/12=1,269  1,26911=13,959  105年1月至 106年12月 23,73613.070.05/12=1,292  1,29224=31,008  107年1月至108年12月 23,36513.070.05/12=1,272  1,27224=30,528  109年1月至109年6月 2,381013.070.05/12=2,380 2,3806=14,280     小計   89,775元     總計  101,669元，乘以本件被告就系爭建物之應有部分1/7=14,524元（元以下四捨五入）